【裁判字號】    88,訴,490
【裁判日期】    890107
【裁判案由】    殺人未遂
【裁判全文】
臺灣基隆地方法院刑事判決                          八十八年度訴字第四九號
    公  訴  人  臺灣基隆地方法院檢察署檢察官
    被      告  丙○○
    指定辯護人  本院公設辯護人  乙○○
右列被告因傷害案件，經檢察官提起公訴（八十八年度偵字第五三七六號），本院判
決如左：
    主  文
丙○○傷害人之身體，處有期徒刑貳年。扣案山地刀壹把沒收。
    事  實
一、丙○○於民國八十八年八月二十七日上午與戊○○、林志傑等人一同在基隆市○○路二０八巷十一號之二林志傑住處飲酒，席間因工作上之事發生齟齬，復因丙○○對戊○○邀功其先前曾救溺戊○○免於滅頂之事要求戊○○擺酒請客，為戊○○所拒絕，二人均仗酒意互不相讓而衝突愈烈，飲畢，於同日下午三時二十五
    分許，戊○○在基隆市○○路二○八巷一號甲○○住處前之階梯上，對丙○○挑
    釁單挑，丙○○乃衝上階梯前與戊○○互相推扯，然不敵體態較高大之戊○○而
    居於劣勢，丙○○酒意助長忿恨，竟基於傷害之故意，先返回其基隆市○○路二
    ０八巷三十九之一號住處取出其所有平日用以砍山菜之山地刀一把隨即折返，持
    該山地刀朝戊○○身上多處揮砍，並猛刺戊○○右腹部一刀，致戊○○因而受有
    右頭頂二Ⅹ一公分撕裂傷、右前胸二處傷口各約○．五Ⅹ○．三公分傷口、左手
    掌四Ⅹ一公分撕裂傷、左手肘二Ⅹ一公分撕裂傷、左臂四Ⅹ一公分撕裂傷、左肩
    二Ⅹ一公分撕裂傷及右腹部三Ⅹ二公分穿刺傷並造成其腹部穿刺傷合併下腔靜脈
    大出血、低血性休克、小腸穿刺傷穿孔之傷害。
二、案經被害人戊○○之配偶丁○○訴由基隆市警察局第二分局報告臺灣基隆地方法
    院檢察署檢察官偵查起訴。
    理  由
一、訊據被告丙○○對於右揭事實固坦承不諱，惟否認有傷害之犯意，辯稱：是戊○○先打伊，伊是出於自衛，伊當時醉糊塗了，不知是以何物刺傷戊○○云云。惟
    查：(一)右揭事實業據告訴人指訴綦詳，核與證人甲○○（偵查卷第十六頁、本院
    八十八年十月二十一日訊問筆錄）、林志傑（本院八十八年十月二十一日訊問筆
    錄）證述情節相符；(二)被告既得以返回家中取出上開山地刀持以刺傷被害人，顯
    非當時受有現在不法之侵害，其防衛情境並不存在，要難成立刑法上正當防衛；
    (三)被告雖因飲酒而具有醉意，惟其於被害人挑釁時仍清楚被害人之語意，並仍向
    屋內之甲○○表示﹁狗熊（即戊○○）叫我上去﹂等語，業據證人甲○○證述屬
    實（偵查卷第十五頁背面），顯見被告當時之精神狀態尚屬可對外界事務具有相
    當之知覺領會及判斷力，難認已陷於心神喪失或精神耗弱之狀態；(四)並有國軍基
    隆醫院附設民眾診療服務處診斷證明書一份（偵卷第十九頁）、國軍基隆醫院八
    十八年十二月八日（八八）濟帝(2)字第二七九四號函附戊○○急診病歷一份在卷
    可稽，及山地刀一把（經送鑑定並非槍砲彈藥刀械管制條例所列管之刀械）扣案
    可資佐證。是被告上開所辯，顯係卸責之詞，不足採信，事證明確，被告犯行洵
    堪認定，應予依法論科。
二、核被告所為，係犯刑法第二百七十七條第一項之傷害罪。公訴人起訴意旨以被告
    出於殺人之犯意著手於殺害行為而未遂，因論被告以殺人未遂罪；惟按殺人未遂
    罪之成立，以有戕害他人生命之故意，著手於刺殺之實行而未發生死亡之結果為
    要件；而殺人未遂與傷害之區別，應以加害人有無殺意為斷，以戕害他人生命之
    故意，著手於刺殺之實行而未發生死亡之結果，為殺人未遂，倘無使人喪失生命
    之故意，僅在使其身體、健康受到傷害，則為傷害罪，二罪皆發生傷害之結果，
    祗其主觀犯意及身體傷害程度不同而已；又被害人所受傷害程度，固不能據為認
    定有無殺意之唯一標準，但加害人下手及經過情形如何，於審究犯意方面，仍不
    失為重要參考資料；查被告與被害人原係長年相識之友人，並無仇隙，當日係因
    飲酒口角，進而引發肢體衝突，業經被害人及證人林志傑陳明在卷，是被告並無
    為些微之爭執而欲置被害人於死地之動機，且於被害人受傷倒地之際，被告並未
    進一步繼續對被害人施以戕害生命之殺害行為，而僅立於原地謾罵，業據證人林
    鳳英證述甚詳，被害人所受之穿刺傷僅右腹部一處之穿刺傷，其餘頭部、四肢及
    右前胸外傷均屬輕微，有國軍基隆醫院附設民眾診療服務處診斷證明書、國軍基
    隆醫院八十八年十二月八日（八八）濟帝(2)字第二七九四號函附戊○○急診病歷
    各一份在卷可稽，據均尚難遽認被告有致被害人於死地之故意而著手於刺殺之實
    行，被告辯稱並無殺意，核堪採信，公訴人起訴法條論以刑法第二百七十一條第
    二項之殺人未遂罪，容有未洽，惟其基本事實同一，爰予變更起訴法條。爰審酌
    被告仗酒意助膽，竟因受被害人之挑釁即持刀械利器朝被害人腹部要害猛刺，致
    被害人陷於險境，幾達喪命，其所造成之損害不可謂小，且並未賠償被害人之損
    害，無法與被害人達成和解，及被告之品性、知識程度、與被害人平日之關係、
    其犯罪之動機、手段、所受之刺激及犯後坦承犯行之態度，量處如主文所示之刑
    ，以示懲儆。扣案之山地刀一把，係被告所有而供犯罪所用之物，併依刑法第三
    十八條第一項第二款宣告沒收之。
據上論斷，應依刑事訴訟法第二百九十九條第一項前段、第三百條，刑法第二百七十
七條第一項、第三十八條第一項第二款，罰金罰鍰提高標準條例第一條前段，判決如
主文。
本案經檢察官李太正到庭執行職務。
中    華    民    國      八十九        年      一      月      七      日
                                    臺灣基隆地方法院刑事第三庭
                                            法  官  蔡  岱  霖
右正本證明與原本無異。
對於本件判決如有不服，應於收受送達後十日內，向本院提出上訴書狀，上訴於臺灣
高等法院，並按他造當事人之人數附具繕本。
                                            書記官  李  姿  穎
中    華    民    國      八十九    年      一      月      十七    日
附錄論罪法條：
刑法第二百七十七條第一項：
傷害人之身體或健康者，處三年以下有期徒刑，拘役或一千元以下罰金。
刑法第三十八條第一項第二款：
左列之物沒收之：
二供犯罪所用或供犯罪預備之物。


司法院資訊處製作；財團法人民間司法改革基金會備份。
